【裁判字號】    92,上訴,920
【裁判日期】    920725
【裁判案由】    殺人未遂等
【裁判全文】
臺灣高等法院臺中分院刑事判決                    九十二年度上訴字第九二號
    上  訴  人
    即 自訴 人
    兼反訴被告  乙○○
    被      告
    兼 反訴 人  甲○○
    右一人指定辯護人 本院公設辯護人  丙○○
右上訴人因殺人未遂等案件，不服臺灣臺中地方法院九十二年度自字第二六號中華民
國九十二年三月二十五日第一審判決，提起上訴，本院判決如左：
    主      文
原判決關於甲○○無罪部分撤銷。
甲○○傷害人之身體，處拘役伍拾日，如易科罰金，以佰元折算壹日。
其他上訴駁回。
    事      實
一、乙○○於民國九十一年十二月二十六日夜晚九時許，偕同友人吳稟菘、未婚妻詹
    英鈞及小孩，前往甲○○任職位於臺中市北屯區○○○街五十號六樓之「皇都卡
    拉ＯＫ」唱歌飲酒消費，於翌日即九十一年十二月二十七日凌晨零時三十分許，
    乙○○因返家與否與詹英鈞起爭執，乙○○甚為不悅，順手持桌上之碗盤朝桌上
    丟擲而去，經甲○○以店內尚有其餘客人在場為由，前往勸阻，乙○○不聽制止
    ，竟基於普通傷害之故意，趁甲○○蹲在地上整理破碎之碗盤及穢物之際，隨手
    持盛酒之公杯丟擲甲○○頭部左側，導致甲○○受有左側顳部、頭皮血腫六公分
    乘以六公分之傷勢，甲○○旋與乙○○拉扯，亦基於傷害乙○○身體之犯意，出
    手毆打乙○○，致乙○○受有頭部外傷、前額血腫、撕裂傷六公分、右枕部撕裂
    四公分、鼻挫傷、門牙斷裂二顆、右手擦傷之傷害。
二、案經乙○○、甲○○分別提起自訴及反訴。
    理      由
甲、本訴部分（即自訴人乙○○自訴被告甲○○殺人未遂部分）：
一、訊據被告甲○○矢口否認有何傷害自訴人乙○○犯行，辯稱伊並未毆打自訴人乙
    ○○云云，然查被告甲○○犯行業據自訴人乙○○指述甚詳，證人吳稟菘於原審
    法院亦證述自訴人乙○○與被告甲○○於前揭時地有互相拉扯情事，另證人廖明
    仁於本院亦證述見被告甲○○毆打自訴人乙○○，此外自訴人乙○○受被告甲○
    ○毆打成傷復有中山醫學大學附設醫院中港分院診斷證明書一紙為證，是被告甲
    ○○所辯顯係畏罪飾卸之詞，無足採信，而證人吳稟松於原審法院固證述自訴人
    乙○○與被告甲○○拉扯，伊將二人拉開，是時二人均未受傷，而嗣後另有其他
    服務生毆打自訴人乙○○云云，然本案肇因自訴人乙○○先在卡拉ＯＫ店內鬧事
    ，並先持酒杯毆打被告甲○○，致被告甲○○先受有左側顳部、頭皮血腫之傷勢
    （詳後述），被告甲○○始與自訴人乙○○拉扯並出手毆打之，吳稟菘所述自訴
    人及被告均未受傷云云難認符合真實，查吳稟菘原認識自訴人及被告，是對二人
    難免護，所述被告甲○○僅有與自訴人乙○○拉扯，自訴人乙○○並未因此受
    傷云云，無足採信，本案事證明確，被告甲○○犯行至堪認定。
二、核被告甲○○所為，係犯刑法第二百七十七條第一項之傷害罪，自訴人乙○○稱
    被告甲○○在打伊時，有喊「給他死」語，是係犯殺人未遂罪云云，然被告甲○
    ○是否基於殺人之意毆打自訴人乙○○，應探究其主觀犯意，尚難僅憑是否有喊
    「給他死」云云為斷，被告甲○○與自訴人乙○○素不相識，原無怨隙，縱自訴
    人乙○○先出手毆打被告甲○○，衡情被告甲○○應亦無為此偶發之肢體衝突而
    有置自訴人乙○○於死之動機及必要，縱認有喊「給你死」語，亦僅係一時激憤
    言詞，難認確有殺人故意，是本院認被告甲○○僅出於普通傷害犯意而為，自訴
    人指其犯殺人未遂罪，尚非可採，，原審遽為被告甲○○無罪之諭知，自有未洽
    ，自訴人乙○○上訴意旨指摘原審判決不當，非無理由，應由本院就此予以撤銷
    改判，爰審酌被告甲○○犯罪之動機、手段、犯後態度等一切情狀，量處如主文
    第二項所示之刑，並諭知易科罰金之折算標準示懲。
乙、反訴部分（即反訴被告乙○○傷害及恐嚇部分）
一、訊據反訴被告乙○○固直承於右開時地與反訴人甲○○發生爭執乙情不諱，惟矢
    口否認有何傷害、恐嚇等犯行，辯稱伊並未毆打反訴人甲○○或恐嚇云云。
二、惟查，右開事實業據反訴人甲○○指訴綦詳，復有行政院衛生署臺中醫院出具載
    明「左側顳部、頭皮血腫六公分乘以六公分」傷勢之診斷證明書一紙附卷可稽；
    案發當時在店內之證人廖東洲、趙子豪亦均證述伊等看到乙○○所坐的那桌發生
    爭執，並摔東西，甲○○隻身過去勸阻，甲○○蹲在地上整理東西時，乙○○趁
    機拿酒杯毆打甲○○頭部，之後二人發生拉扯，便倒在地上，．．．，等甲○○
    離去時，就聽到乙○○在大小聲，還對店內的人說「如果不關門，要叫人來開槍
    」等語甚明。堪認反訴人甲○○主張並非子虛。
三、雖證人吳稟菘一再證稱：伊將反訴人甲○○與反訴被告乙○○拉開時，爭執場面
    已經平息，反訴人甲○○與反訴被告乙○○均未受傷，至反訴人甲○○所受傷勢
    則不知從何而來等語；證人詹英鈞亦證述：．．．當伊轉身過去時，只看到連同
    甲○○在內之三名少爺一起手腳毆打乙○○，但乙○○並沒有毆打甲○○等語。
    然證人詹英鈞與反訴被告乙○○具有未婚夫妻關係，其所為證詞難免偏頗，是為
    本院所不採，難以其證詞為有利於反訴被告乙○○之認定。而依證人吳稟菘所證
    述經過為江盛宏與乙○○拉扯後，伊立刻前往櫃檯結帳，並偕同乙○○離去等情
    。然反訴人甲○○確實受有傷勢，且於九十一年十二月二十七日凌晨二時至四時
    許之時間，曾前往臺中市警察局第五分局文昌派出所向備勤警員張平信報案有關
    其在店內當少爺，上班時遭顧客毆打，並將店內之碗公、酒杯摔破等內容，於報
    案後，並聽從警員張平信先前往醫院驗傷治療之建議，於同日凌晨四時前往行政
    院衛生署臺中醫院驗傷等情，已據證人張平信於原審具結證明屬實，復有前開警
    員工作記錄簿及驗傷診斷書上載明驗傷日期等文件在卷可參。而在證人吳稟菘之
    證述過程，竟均未曾提及看到反訴人甲○○受有傷勢，是其所謂反訴人甲○○未
    受傷此部分證言之真實性自不符真實，是反訴被告乙○○辯稱當時伊已受傷，不
    可能毆打反訴人甲○○，伊遭反訴人誣陷乙情，顯無可採。
四、再者，反訴被告乙○○於離去時，曾對店內在場客人及服務生均揚言「要關門，
    否則要找人來開槍」之語，雖亦為反訴被告乙○○所否認，然上情業據證人廖東
    洲、趙子豪證述明確，另證人張平信亦證述：甲○○當初報案時，有說乙○○口
    頭揚言還會再回來找他們算帳，伊遂叫甲○○先回去休息，但有無提及「要關店
    ，否則要開槍」之語則沒印象等情。而以反訴人甲○○於遭毆打後即刻前往警局
    報案，而非顧及身體所受傷勢前往醫院診治、驗傷，且在報案後，亦未立即對反
    訴被告乙○○提出告訴或自訴，反於反訴被告乙○○於九十二年一月二日提起本
    案自訴後，才於九十二年二月十七日提起本案反訴，可見反訴人甲○○之所以提
    起傷害告訴或於原審法院提起傷害、恐嚇等反訴，乃緣於反訴被告乙○○先行提
    起自訴之故，反訴人甲○○並非一開始即有對反訴被告乙○○訴追之意，而之所
    以於案發後第一時刻前往報警，而非驗傷，當係因反訴人甲○○鑑於反訴被告乙
    ○○於酒店內起爭執離去時，曾口出「要關門，否則要找人開槍」之言論，為免
    店內遭受槍擊之更大危害，始迅即前往報案。而證人張平信雖不記得反訴人甲○
    ○曾否提及前揭開槍之言論，惟證人並非親身受害，記憶自不若當事人為清晰應
    符常理，是其前開證述亦不能作為有利於反訴被告乙○○之認定。
五、綜上，反訴被告乙○○確實有毆打反訴人甲○○之事實，且於離去時，亦曾出言
    「要關門，否則要找人開槍」之語。其事先丟擲公杯導致反訴人甲○○受傷之已
    發生實害情況，離去時復口出上開言語，客觀上顯足致店內服務生及客人安全之
    危害，至為明顯。是反訴被告乙○○前開辯解均無可採，本件反訴部分事證業臻
    明確，反訴被告乙○○犯行至堪認定。
六、核反訴被告乙○○所為，係犯刑法第二百七十七條第一項之傷害罪及同法第三百
    零五條之恐嚇罪。反訴被告乙○○以同一恐嚇行為，導致在場服務生、眾多客人
    心生畏懼，致生危害於安全，顯係以一恐嚇行為觸犯數恐嚇罪名，為同種想像競
    合犯，爰依刑法第五十五條規定從一恐嚇罪處斷。至反訴被告乙○○前開所犯二
    罪，犯意個別，行為互異，應予分論併罰。原審以反訴被告乙○○犯罪事證明確
    ，依據前揭規定予以論罪，並審酌反訴被告乙○○先在酒店內飲酒鬧事，丟擲物
    品在先，更對前來處理之反訴人甲○○毆打成傷，事後更口出惡言等一切情狀，
    就所犯二罪分別量處如原審判決主文所示之刑，並定其應執行刑及諭知易科罰金
    之折算標準，認事用法核無違誤，量刑亦稱妥適，反訴被告乙○○上訴意旨否認
    犯罪殊無可採，此部分上訴無理由，應予駁回。
據上論結，應依刑事訴訟法第三百六十八條、第三百六十九條第一項前段、第三百六
十四條、第三百四十三條、第二百九十九條第一項前段，刑法第二百七十七條第一項
、第四十一條第一項前段，罰金罰鍰提高標準條例第一條前段、第二條，判決如主文
。
中      華      民      國      九十二   年       七      月   二十五   日
                                    臺灣高等法院臺中分院刑事第五庭
                                          審判長法  官  袁  從  楨
                                                法  官  胡  森  田
                                                法  官  姚  勳  昌
右正本證明與原本無異。
殺人未遂部分得上訴。
其餘不得上訴。
如不服本判決應於收受送達後十日內向本院提出上訴書狀，其未敘述上訴之理由者並
得於提起上訴後十日內向本院補提理由書（均須按他造當事人之人數附繕本）。
                                                書記官  洪  麗  華
中      華      民      國      九十二   年       七      月   二十五   日
中華民國刑法第二百七十七條
 (普通傷害罪)
傷害人之身體或健康者，處三年以下有期徒刑、拘役或一千元以下罰金。
犯前項之罪因而致人於死者，處無期徒刑或七年以上有期徒刑；致重傷者，處三年以
上十年以下有期徒刑。
中華民國刑法第三百零五條
 (恐嚇危害安全罪)
以加害生命、身體、自由、名譽、財產之事，恐嚇他人致生危害於安全者，處二年以
下有期徒刑、拘役或三百元以下罰金。
                                                                        Ａ


司法院資訊處製作；財團法人民間司法改革基金會備份。
